【裁判字號】    98,交聲,2448
【裁判日期】    980928
【裁判案由】    違反道路交通管理處罰條例聲明異議
【裁判全文】
臺灣臺北地方法院交通事件裁定        98年度交聲字第2448號
原處分機關  臺北市交通事件裁決所
聲明異議人
即受處分人  乙○○
上列受處分人因違反道路交通管理處罰條例案件，對於臺北市交
通事件裁決所民國98年7 月17日所為之處分（原處分案號：北市
裁罰字第裁22—AA0000000 號），聲明異議，本院裁定如下：
    主  文
原處分撤銷。
乙○○不罰。
    理  由
一、首按交通違規事件之裁罰，性質上屬於交通行政主管機關本
    於職權就公法上具體事件所為之決定而對外直接發生法律效
    果之單方行政行為，本質上係屬行政罰性質之行政處分。而
    依行政罰法第44條規定：「行政機關裁處行政罰時，應作成
    裁處書」本條明定行政機關為裁處時，應作成裁處書，又行
    政罰之本質乃為裁罰性之不利處分，故裁處書之應記載事項
    則依行政程序法第96條規定為之；再按行政程序法第96條第
    1 項規定：「行政處分以書面為之者，應記載下列事項︰一
    、處分相對人之姓名、出生年月日、性別、身分證統一號碼
    、住居所或其他足資辨別之特徵；如係法人或其他設有管理
    人或代表人之團體，其名稱、事務所或營業所，及管理人或
    代表人之姓名、出生年月日、性別、身分證統一號碼、住居
    所。二、主旨、事實、理由及其法令依據。三、有附款者，
    附款之內容。四、處分機關及其首長署名、蓋章，該機關有
    代理人或受任人者，須同時於其下簽名。但以自動機器作成
    之大量行政處分，得不經署名，以蓋章為之。五、發文字號
    及年、月、日。六、表明其為行政處分之意旨及不服行政處
    分之救濟方法、期間及其受理機關。」；故依據上開說明，
    裁決單位為製作違反道路交通管理事件裁決書、或舉發單位
    於製作舉發違反道路交通管理事件通知單時，即應於裁決書
    、通知單內載明所裁處之事實。再書面行政處分應記載事項
    中之「事實」，除包括違規之行為外，即違規之時間、地點
    等及與適用法令有關之事項均包括之，俾達可得確定之程度
    ，得據以與其他行政處分為區別，及判斷已否正確適用法律
    （93年度判字第1624號參照），並得使受處分人得知其受處
    分之標的，以據此為相關意見之陳述。
二、原處分機關係以：本件受處分人即聲明異議人乙○○於民國
    98年5 月23日下午5 時51分許，將其所有之車號CVN －726
    號重型機車停放於臺北市○○路○ 段271 至301 號前畫有紅
    色實線路段，經證人即路人丙○○以科學儀器拍照後向臺北
    市政府警察局中正第二分局檢舉，為員警甲○○認受處分人
    違反道路交通管理處罰條例第56條第1 項第1 款規定，而掣
    單逕行舉發，嗣受處分人於應到案日期前提出申訴，經原處
    分機關函請原舉發單位調查結果，仍認受處分人確有前開違
    規行為，原處分機關乃依道路交通管理處罰條例第56條第1
    項第1 款規定，裁處罰鍰6 百元。
三、訊據受處分人堅詞否認有何違反道路交通管理處罰條例之行
    為，辯稱：舉發照片模糊不清，而罰單違規地點亦不明確，
    經向舉發單位申訴後，回函說明之違規地點為「汀州路3 段
    271 至301 號前」，而以機車停車範圍豈有可能如此之大？
    而經民眾檢舉拍攝之照片，而舉發單位應另審核查證方可開
    罰云云。經查：
  (一)本件舉發違反道路交通管理事件通知單、及違反道路交通管
    理事件裁決書內違規地點欄則均記載「汀州路3 段」，然汀
    州路3 段上百處址，究竟何處？僅以此記載非可認為已經特
    定其違規地點。
  (二)且：件舉發照片中不但影像晃動模糊，且無任何路牌、甚且
    地物可供核對，故究竟為汀州路3 段何處，難由舉發照片可
    知。復經本院再依職權傳訊證人即舉發員警居建銘、及證人
    即實際檢舉民眾丙○○，均證稱：本件實際之舉發地點不明
    ，因一次照攝多張照片併為檢舉、舉發，故本件僅能特定為
    汀州路3 段271 至301 號附近，且並無其他更為清晰之照片
    提供等語（見本院98年8 月24日、9 月21日筆錄），然僅以
    「汀州路3 段271 至301 號」之址，亦有15號址處，顯亦難
    特定。故本件之實際違規地點記載之方式並未特定，且已無
    其他方法可為補正。
  (三)綜上所述，本件舉發違反道路交通管理事件通知單、及違反
    道路交通管理事件裁決書內違規地點欄之記載並未明確，致
    令違規事實難以特定，揆之前揭說明，本件裁處違反行政處
    分明確性原則，受處分人辯稱，尚非無據。
四、故揆諸前揭說明，本件舉發照片過於模糊、違規地點不明確
    ，即應對受處分人作有利之認定，認其所為上開辯解為屬可
    採，原處分機關不察，遽對受處分人為前開裁決，即難認為
    允當，應認受處分人之異議為有理由，自應由本院將原處分
    撤銷，改諭知受處分人不罰，以資適法。
據上論結，應依道路交通案件處理辦法第20條前段，裁定如主文
。
中    華    民    國    98    年    9     月    28    日
                  交通法庭    法  官 郭惠玲
以上正本證明與原本無異。
如不服本裁定應於送達後5 日內向本院提出抗告狀。
                              書記官  江虹儀
中    華    民    國    98    年    9     月    28    日


司法院資訊處製作；財團法人民間司法改革基金會備份。
